臺灣高等法院高雄分院交通事件裁定　　　　　　　　九十二年度交抗字第一六號
　　抗　告　人
　　即受處分人　甲○○
右抗告人因違反道路交通管理處罰條例案件，不服臺灣高雄地方法院中華民國九十二
年十二月十日裁定（九十二年度交聲字第三九四號），提起抗告，本院裁定如左：
    主  文
抗告駁回。
    理  由
一、抗告意旨略以：抗告人確有違規左轉之行為，但李澤宜警員即指示抗告人倒車轉
    向臨海路，依其指揮方向直行，此舉已明確表示沒有要對抗告人製單舉發之意思
    ，然當時適逢三商街直行車道綠燈，李警員惟恐抗告人因倒車受阻而使後方塞車
    ，又隨即手指三商街直行方向示意叫抗告人「開啦」，意指不要倒車而可往三商
    街直行，而非要開單之意，抗告人心想兇什麼兇，才說「開就開啦」，並將車緩
    緩開走，前後均是依李警員指示而行，絕未有逃逸之情，爰提起抗告，請求查明
    等語。
二、按「汽車駕駛人轉彎時，不依標誌、標線、號誌指示者，處二百元以上六百元以
    下罰鍰」；「汽車駕駛人，駕駛汽車有違反本條例之行為，經交通勤務警察或依
    法令執行交通稽查任務人員制止時，不聽制止或拒絕停車接受稽查而逃逸者，除
    按各該條規定處罰外，處三千元以上六千元以下罰鍰」；又汽車駕駛人有前開第
    四十八條、第六十條第一項之情形者，除依原條款處罰鍰外，並應各記違規點數
    一點；道路交通管理處罰條例第四十八條第一項第二款、第六十條第一項及第六
    十三條第一項第一款分別定有明文。
三、抗告人甲○○確有於九十二年七月九日下午六時二十五分許，駕駛車牌號碼Ｄ四
    －二二九五號自用小客車，在鳳山市○○路與三商街涵洞口禁止左轉路段違規左
    轉等情，為抗告人所自承，復有抗告人於九十二年七月二十八日申訴之陳述紀錄
    表在卷可稽，足認抗告人確有右述時地違規左轉之事實無訛。抗告意旨謂當時警
    員並未要製單舉發，而是叫我將車開走，我是依李警員指示開走，何來駕車逃逸
    云云。經查：
（一）原審傳喚製單舉發之警員李澤宜證稱「當日案發路況，下午五時至七時不能左
      轉，我當時在臨海路與三商街涵洞路口指揮交通，我叫異議人直行臨海路，但
      異議人不聽我的指揮直接要左轉，當時車輛很多，我已經目視到異議人準備左
      轉，我用手示意異議人直行，但他仍執意左轉進入涵洞，我就追過去，並拍異
      議人的窗戶，叫他搖下窗來，我就質問異議人『我手勢比直行，你都沒有在看
      』，當時三商街方向號誌已經轉換成綠燈，車子都已經開過來，有回堵的現象
      ，我叫他把車開到三商街跟福安二街口，我說我要向你開單，異議人當時說你
      開就開，他就把車直行開走，也沒有停下來，當時我用哨子鳴笛二次，並請街
      口對面的同事將異議人攔下，但結果未及攔下而讓他逃逸」等語（見原審九十
      二年十月十三日訊問筆錄）。
（二）據證人李澤宜警員右開證詞判斷，佐以抗告人於原審所稱「在警員攔下時已知
      道違規左轉，他叫我倒車再依其指示直走」等語（見原審九十二年十月十三日
      訊問筆錄），此時李澤宜警員或有指示抗告人儘速倒車再依其指揮方向直走臨
      海路，而不予製單舉發其違規之意。然而，其後因號誌變換致無法再倒車，且
      抗告人汽車亦因擋在三商街車道，造成臨海路與三商街涵洞路口回堵情形，警
      員為交通順暢考量，指示左轉三商街，上述事實為雙方所供認在卷，問題爭點
      在於嗣後李澤宜警員係指示抗告人將車開至街口準備舉發開單，或係示意抗告
      人將車開走？應予查明。
（三）抗告人稱因其車停在三商街口，造成後面車輛無法通行，此時李警員手指著三
      商街往西方向，叫我開啦，伊即表示開就開啦，就將車往三商街開走云云。然
      警員於指揮交通時雖有駕駛人一時疏忽稍有違規，為求交通順暢或勸導告知，
      在駕駛人知過即改，且遵循其原指揮方向行駛時，或許有不擬舉發開單之情形
      。但本件抗告人於擬倒車回復警員指示方向時，已因燈號變換而無法依循指揮
      而行，更造成路口車輛阻塞，此時交通員警衡情當無任令抗告人違規左轉開走
      ，而不開單舉發。蓋如此作為，豈不鼓勵違規造成交通阻塞，最後仍可違規而
      行？此情已與前述所稱若抗告人儘速倒車往臨海路直行，警員尚可不予舉發追
      究之情有別。亦即在當時情況下，警員李澤宜就抗告人違規左轉之事實尚未製
      單舉發，並將通知書交由其簽收，實無於此情形下即命抗告人駕車離去之理。
      抗告人所辯上情，尚非可信。
（四）證人李澤宜稱「我就叫他把車開到三商街跟福安二街口，說我要向你開單，他
      當時說你開就開，但卻把車直行開走，也沒有停下來，當時我用哨子鳴笛二次
      ，請街口對面的同事將他攔下，結果來不及攔下，他就已經超過路口逃逸，我
      的同事叫陳世錕」等語（見同上筆錄），經證人即高雄縣政府警察局鳳山分局
      五甲派出所警員陳世錕亦到庭證稱：當日伊在涵洞的西側指揮交通，李澤宜確
      實有用無線電跟伊講違規車輛的車號，要伊攔車，但伊可能因為車流量大沒有
      注意到，所以沒有攔到車，伊執勤完畢回到派出所，李澤宜有問伊有沒有攔到
      那輛車，伊表示沒有攔到李澤宜通報的車子等語（見原審九十二年十月二十三
      日訊問筆錄）。
（五）綜上證詞判斷，足徵抗告人確有於違規左轉後，未依警員李澤宜指示停車於三
      商街與福安二街口接受稽查而逃逸之事實，否則倘如抗告人所稱係警員李澤宜
      指示其駕車離去云云，警員李澤宜豈有於其駕車離去後，見抗告人未於街口停
      車接受稽查，立即以無線電通知同事陳世錕攔截抗告人車輛之理？並參以抗告
      人坦稱警員叫他開走後，隨即表示「開就開啦」，然若警員確係表示可將車開
      走，抗告人應當思及警員未舉發開單，並寬容讓抗告人得以繼續往三商街而行
      ，衡情應會致謝或心懷歉意，尚不致於再當著員警之面聲稱「開就開啦」之語
      。因此，抗告人明知警員已手指其應停車地點接受稽查開單，乃憤而表示「開
      就開啦」，但駕車轉入三商街直行後，卻未停車接受稽查而逃逸之事實，已甚
      為明確。抗告意旨所指並未逃逸云云，尚非可採。
四、抗告人違規事證既明，原審法院依道路交通管理處罰條例第四十八條第一項第二
    款、第六十條第一項及第六十三條第一項第一款規定，認原處分機關裁處抗告人
    罰鍰三千六百元並記違規點數二點，於法並無不合而駁回抗告人之異議。經核原
    裁定認事用法均無違誤，抗告意旨仍執前詞，否認違規並指摘原裁定違法不當，
    為無理由，應予駁回。
據上論結，應依道路交通案件處理辦法第二十六條，刑事訴訟法第四百十二條，裁定
如主文。
中     華     民     國      九十三     年      一      月      六      日
                              臺灣高等法院高雄分院刑事第三庭
                                  審判長法官  周賢銳
                                        法官  謝宏宗
                                        法官  黃建榮
右正本證明與原本無異。
不得再抗告。
          法院書記官  鄭翠芬
中     華     民     國      九十三     年      一      月      六      日
